臺灣高等法院刑事判決
111年度上易字第134號
上  訴  人  
即  被  告  羅世安



上列上訴人即被告因竊盜等案件，不服臺灣基隆地方法院110年
度易字第288號，中華民國110年10月21日第一審判決（起訴案號
：臺灣基隆地方檢察署109年度偵字第6440號），提起上訴，本
院判決如下：
    主  文
上訴駁回。
    事  實
一、羅世安意圖為自己不法之所有，基於竊盜、毀損之犯意，於
    民國109年9月12日晚間7時44分許，前往基隆市○○區○○○街00
    號尚志貨櫃場，持不詳物品（無證據證明係為「兇器」）擊
    破停放於上開貨櫃場內，鐘○良所有車牌號碼000-00號遊覽
    車之駕駛座旁車窗玻璃，使車窗破損，致令不堪用，再由破
    損之車窗處將手伸入遊覽車內拉開控制車門之把手，開啟車
    門入內徒手竊取車用無線電1台、手機架1具得逞。
二、案經鐘○良訴由基隆市警察局第四分局報告臺灣基隆地方檢
    察署檢察官偵查起訴。
    理  由
一、證據能力
    按被告以外之人於審判外之言詞或書面陳述，除法律有規定
    者外，不得作為證據，刑事訴訟法第159條第1項固定有明文
    ；惟被告以外之人於審判外之陳述，雖不符同法第159條之1
    至第159之4之規定，而經當事人於審判程序同意作為證據，
    法院審酌該言詞陳述或書面陳述作成時之情況，認為適當者
    ，亦得為證據。又當事人、代理人或辯護人於法院調查證據
    時，知有第159條第1項不得為證據之情形，而未於言詞辯論
    終結前聲明異議者，視為有前項之同意，同法第159條之5第
    1、2項亦定有明文。本判決下列所引用被告以外之人於審判
    外之供述證據，檢察官、上訴人即被告羅世安於本院準備程
    序及審理程序均未爭執其證據能力（見本院卷第105頁、第1
    29頁），迄本案辯論終結前亦未再聲明異議，審酌上開供述
    證據資料製作時之情況，尚無違法不當及證明力明顯過低之
    瑕疵之情形，爰依前開規定，認均具有證據能力。又下列所
    引用之非供述證據，核均無證據證明係公務員違背法定程序
    所取得，或有其他不得作為證據之情形，審酌前揭非供述證
    據並無信用性過低之疑慮，且與被告犯行之認定具關聯性，
    依刑事訴訟法第158條之4規定反面解釋，應認均有證據能力
    ，而得採為判決之基礎。  　　
二、認定事實所憑之證據及理由
    訊據被告固不否認於109年9月12日晚間有至基隆市樂利三街
    一帶，惟否認有何毀損及竊盜犯行，辯稱：伊之前有在尚志
    貨櫃場的陸達通運有限公司（下稱陸達公司）上班，是貨車
    司機，但於109年5月間離職，案發當天如果伊有去尚志貨櫃
    場對遊覽車行竊的話，那邊的人就會發現伊的身影，不需要
    透過監視器，且陸達公司差不多晚間8點許才會有人下班，
    如果伊晚間7點多去偷，也會被發現，監視器畫面中的人，
    不是伊，伊姐也認為不是伊；證人李○榛證詞是由司機聽說
    而來指證，聽說而來的事不能做為證據；該貨櫃場設有保全
    ，門口攝影機及保全都未有拍攝及指證伊當天有出入之證據
    ，警方未提出從伊家到貨櫃場的車程及貨櫃場大門的監視器
    影像，現場沒有伊的指紋和DNA；伊所犯的案件都是貨櫃車
    ，從未有遊覽車，且伊在另案都是坦承犯行等語，經查：
㈠告訴人鐘○良停放於基隆市○○區○○○街00號尚志貨櫃場內車牌號
  碼000-00號遊覽車，於109年9月12日晚間7時44分許，遭1名男
  子敲破駕駛座旁車窗，再將手由破損之車窗處伸入遊覽車內，
  拉開控制車門之把手後開啟車門進入，徒手竊取車用無線電、
  手機架等節，為被告所不爭執，且據告訴人於警詢及原審審理
  中指述明確（見偵卷第15至19頁；原審卷第133頁、138至139
  頁），並有現場照片、遊覽車車窗毀損照片、監視錄影翻拍畫
  面照片在卷可稽（見偵卷第39至49頁；原審卷第35至56頁），
  並經原審勘驗監視錄影畫面確認無訛（見原審卷第131至133頁
  勘驗筆錄），堪以認定。
㈡經原審勘驗監視錄影畫面，畫面中該名敲破遊覽車車窗之男子
  ，頭戴黑色有白色圖樣之棒球帽，身上斜揹一包包，包包背帶
  為黑色且印有白色英文字，進入遊覽車並坐於駕駛座後，開始
  搜尋、翻動車上物品，先拿走無線電儀表板及麥克風線、手機
  架離開後，再度進入車內拿走無線電主機，有原審勘驗筆錄1
  份及監視器翻拍照片在卷可稽（見原審卷第131至133頁、第35
  至56頁），而證人李○榛於原審審理中復結證稱：伊是陸達公
  司的負責人，被告從108年6月24日至109年2月19日有在公司任
  職，擔任貨車司機，伊的員工有10幾個，被告都是騎機車來停
  車場換貨車，本案是因為告訴人的遊覽車剛好停在伊公司貨櫃
  場的後面，所以警察才拿監視器畫面來詢問伊；伊從監視器畫
  面竊嫌所揹的背包及其上的英文字樣、臉型、耳朵特徵及身形
  判斷出監視器畫面的人就是被告，因為伊以前和被告共事，本
  來就認識被告，而且被告本來在公司就會戴棒球帽等語（見原
  審卷第135至136頁），其所證乃植基於其與被告相識共事有相
  當時間，對於被告臉型、耳朵特徵、身形及穿著打扮之熟稔，
  並非僅轉述他人之傳聞意見；而經原審當庭拍攝被告模仿監視
  器畫面所攝竊嫌畫面角度之照片（見原審卷145至149頁）與監
  視器畫面翻拍照片（見原審卷第36、38、40、54頁）相互比對
  ，被告之體型、樣貌、長相（包含正面、側面）、耳朵之大小
  、輪廓等特徵，均與畫面中之男子相符；且由109年9月10日所
  攝得被告騎乘機車行經台62甲線基隆端之監視器畫面照片（見
  偵卷第51頁）可知，被告確實使用與竊嫌相仿有英文字母肩帶
  之斜揹背包，足證證人李○榛所言非虛，再佐以證人即被告之
  姐薛○雲於警詢中稱：警方所提供遊覽車內監視器畫面之男子
  的身材、手臂、側臉都很像是羅世安等語（見偵卷第36頁），
  足認監視器畫面中所攝得之竊嫌即係被告無誤；且被告曾受僱
  於陸達公司，此為被告所不否認，並據證人李○榛於原審審理
  中證述明確（見原審卷第135至136頁），而陸達公司於尚志貨
  櫃場內承租倉庫乙節，亦據證人李○榛證述如前，被告於偵查
  中亦稱：伊曾在與尚志貨櫃公司承租場地的陸達公司待過等語
  （見偵卷第100頁），從而，被告對於該處之地形、車輛如何
  停放、監視器設置情形及人員看守狀況知之甚詳，衡以案發地
  為有警衛看守之尚志貨櫃場內，該處門口車道處有警衛24小時
  控管，雖證人李○榛於原審審理中證稱：該處有警衛控管，但
  警衛並不會管誰要進來，也不會要求看證件，誰都可以自由進
  出，就算不是貨櫃場的人員，警衛也不會問，任何人開車進去
  也不會管，而案發日當天是週六，伊公司在吃七月中元普渡，
  晚間7、8點貨櫃場沒什麼人，外面也很暗，公司週六、日不上
  班，也不會有人等語（見原審卷第137頁），然倘非熟悉該貨
  櫃場控管、監視情形之人員，一般人見有警衛控管之場所，當
  會有所警覺，認為該處可能需有識別證件始能出入，內部場地
  可能設有監視器作為防閑，不會任意進出，而被告曾於向尚志
  貨櫃公司承租場地的陸達公司待過，始能對該處保全人員之管
  理情形及監視器監控狀況瞭若指掌，知悉案發日（週六）晚間
  沒人，光線昏暗、警衛管理鬆散，能恣意在該貨櫃場內行竊而
  不被發覺，是以，互核上情以觀，益徵上開遊覽車遭竊乙節，
  係被告所為無訛。被告辯稱：伊所犯的案件都是貨櫃車，從未
  有遊覽車，且伊在另案都是坦承犯行，伊未犯本案等語，並非
  可採。
㈢被告雖辯稱：警方未提出從伊家到貨櫃場的車程及貨櫃場大門
  的監視器影像，門口攝影機及保全都未有拍攝及指證被告當天
  有出入之證據，現場沒有伊的指紋和DNA等語，然被告前往尚
  志貨櫃場行竊之路線本非必由其住處出發，而依遭竊遊覽車停
  放位置之現場照片（見偵卷第39頁上、下方照片)觀之，可知
  該貨櫃場佔地廣大，該遊覽車停放位置在場內亦屬偏遠，現場
  缺乏照明，僅以簡陋鐵皮圍籬與外界相隔，被告下手行竊時並
  非必然須由有警衛看守之貨櫃場大門口進出，再依遊覽車內監
  視器錄影翻拍畫面（見偵卷第47頁下方照片、第49頁上方照片
  )可知，被告手上明顯戴有手套，足認被告事前即預為準備以
  避免留下指紋或DNA型別跡證，是依被告犯案手法，當日貨櫃
  場大門監視器錄影未攝得、大門警衛未察覺任何可疑人士從大
  門進出，遊覽車內亦未遺留指紋或DNA型別跡證等情，並不足
  引為有利被告之認定，核於本案事實認定無影響。
㈣又被告雖以：伊於任職陸達公司時，因開堆高機時，把堆高機
  弄倒了，害老闆李○榛賠了新臺幣（下同）30幾萬，且開貨車
  時，有出車禍，是李○榛出錢賠給對方，又因開貨車趕車回台
  北，把車開到沒油停在路邊，所以伊認為李○榛是挾怨報復等
  語。惟查，被告與監視器畫面男子為同一人乙節，業據認定如
  上，且證人李○榛於原審審理中證稱：伊公司僱用過很多員工
  ，不僅只有被告開車撞車，也都讓伊賠錢，伊並未因此就挾怨
  報復，否則報復不完等語（見原審卷第137頁），再衡以竊盜
  罪之法定刑為「5年以下有期徒刑、拘役或50萬元以下罰金」
  ，偽證罪之法定刑則為「7年以下有期徒刑」，偽證罪之法定
  刑遠較竊盜罪為高，證人李○榛實無陷己於重典風險而陷被告
  於輕刑之動機及必要，故被告以此主張證人李○榛所言不實在
  云云，亦無足採。
㈤綜上，被告上開所辯均不足採信，本件事證明確，被告竊盜犯
  行，洵堪認定，應依法論科。　
三、法律適用
㈠核被告所為，係犯刑法第320條第1項之竊盜罪及同法第354條毀
  損他人物品罪。又被告所為上開竊盜犯行，係持不詳物品擊破
  車窗玻璃後行竊車內財物，顯係基於行竊財物之單一決意而為
  因果歷程未中斷之毀損車窗玻璃繼而行竊之行為，其需以毀損
  車窗，始能遂其侵入或探入車內行竊財物之目的，亦即其竊盜
  之著手行為始於毀損車窗玻璃之行為，是其毀損車窗玻璃行為
  亦屬竊盜著手之一部分構成要件行為，彼此間行為著手實行階
  段自可認為同一，且具有事理上關聯性，而屬刑法上之一行為
  ，故被告係以一行為觸犯竊盜及毀損他人物品2罪名，為想像
  競合犯，依刑法第55條之規定，應從一重之竊盜罪論處。
㈡被告前因強盜案件，經原審法院以104年度訴字第491號判決判
  處有期徒刑3年8月確定，並於107年8月30日縮短刑期假釋出監
  付保護管束，嗣於108年9月12日保護管束期滿假釋未經撤銷視
  為執行完畢乙節，有本院被告前案紀錄表（見本院卷第35至36
  頁）在卷可參。其受徒刑之執行完畢後，5年內故意再犯本案
  有期徒刑以上之罪，符合刑法第47條第1項所定之要件，為累
  犯；上開前案與本案均屬財產故意犯罪，審酌被告於107年8月
  30日假釋出監，於108年9月12日保護管束期滿視為執行完畢，
  未能謹慎守法，而再犯本案，所為嚴重影響社會治安，足見被
  告有一再觸犯財產犯罪之特別惡性，以及對刑罰反應力較為薄
  弱之情狀，加重其法定最低度刑，尚不至於使「行為人所受的
  刑罰」超過「其所應負擔罪責」，其人身自由並未因此遭受過
  苛之侵害，應認檢察官起訴主張被告為累犯並請求加重其刑，
  為有理由，爰依司法院大法官釋字第775號解釋意旨及刑法第4
  7條第1項之規定，加重其刑。
四、駁回上訴之理由
㈠原審以被告竊盜、毀損等犯行事證明確，審酌被告素行非佳，
  猶為己慾而擊破告訴人上開遊覽車之車窗玻璃，竊取遊覽車內
  之車用無線電、手機架，造成告訴人財產法益受損，所為誠屬
  非是；兼衡其否認犯行，且迄未賠償告訴人所受損害之犯後態
  度，暨被告國中畢業之智識程度、自述勉持之家庭經濟狀況及
  告訴人表示希望從重量刑之刑度意見等一切情狀，量處有期徒
  刑4月，併諭知易科罰金之折算標準；並說明：被告擊破上開
  遊覽車車窗玻璃進入車內所竊取之車用無線電1台、手機架1具
  ，為被告之犯罪所得，雖未據扣案，仍應依刑法第38條之1第1
  項前段之規定，予以宣告沒收，且依同條第3項之規定，諭知
  於全部或一部不能沒收或不宜執行沒收時，追徵其價額。核其
  認事用法俱無違誤，量刑亦無不當。
㈡按證據之取捨及證據證明力如何，均屬事實審法院得自由裁量
  、判斷之職權，苟其此項裁量、判斷，並不悖乎通常一般之人
  日常生活經驗之定則或論理法則，且於判決內論敘其何以作此
  判斷之心證理由者，即不得任意指摘其為違法（最高法院91年
  度台上字第2395號判決參照）。本件被告提起上訴執前詞否認
  犯罪，惟就如何認定被告犯竊盜、毀損等罪及其所辯如何不可
  採之理由，業經原審詳予論述證據之取捨及如何憑以認定事實
  之理由，並經本院補充說明如上，被告上訴否認犯罪，指摘原
  判決不當，尚非可採，被告上訴無理由，應予駁回。
據上論斷，應依刑事訴訟法第368條，判決如主文。
本案經檢察官陳虹如提起公訴，檢察官謝宗甫到庭執行職務。
中　　華　　民　　國　　111 　年　　5 　　月　　5 　　日
                  刑事第十八庭  審判長法  官  何俏美
                                      法  官  陳海寧
                                      法  官  葉乃瑋
以上正本證明與原本無異。
不得上訴。
                                      書記官  程欣怡
中　　華　　民　　國　　111 　年　　5 　　月　　5 　　日
附錄：本案論罪科刑法條全文　　　　　　　　　　　　　　　
中華民國刑法第320條
意圖為自己或第三人不法之所有，而竊取他人之動產者，為竊盜
罪，處5年以下有期徒刑、拘役或50萬元以下罰金。
意圖為自己或第三人不法之利益，而竊佔他人之不動產者，依前
項之規定處斷。
前二項之未遂犯罰之。
中華民國刑法第354條
毀棄、損壞前二條以外之他人之物或致令不堪用，足以生損害於
公眾或他人者，處2年以下有期徒刑、拘役或1萬5千元以下罰金
。